【裁判字號】    97,交聲,1336
【裁判日期】    971002
【裁判案由】    聲明異議
【裁判全文】
臺灣高雄地方法院交通事件裁定        97年度交聲字第1336號
原處分機關  交通部公路總局高雄區監理所旗山監理站
異  議  人
即受處分人  甲○○
上列受處分人因聲明異議案件，對於交通部公路總局高雄區監理
所旗山監理站民國97年5 月21日所為之處分（原處分：旗監違字
第裁85-ZHP004867號），聲明異議，本院裁定如下：
    主  文
異議駁回。
    理  由
一、異議意旨略以：原處分機關以異議人所有之車號ZA-6576 號
    自用小客車，於民國96年7 月3 日14時33分，行經國道3 號
    古坑收費站未正常扣款，然其他收費站均正常扣款，足證非
    卡片餘額不足，且當初推廣e 通機人員告知，若卡片餘額不
    足，可經信用卡或銀行帳號自動轉帳，其誤認會自動扣款，
    以致未如期繳納，實非故意不繳，於收到通行費補繳通知單
    又因不識字，故亦未繳納通行費，96年8 月26日原處分機關
    以「汽車行駛於應繳費之公路不依規定繳費」之違規行為，
    乃依道路交通管理處罰條例第27條第1 項之規定，裁處異議
    人新臺幣（下同）6,000 元罰鍰，所為之處分顯有違公平正
    義之原則，為此聲明異議，請求撤銷原處分等語。
二、按汽車行駛於應繳費之公路、橋樑、隧道或輪渡，不依規定
    繳費者，處汽車所有人或駕駛人新臺幣3,000 元以上6,000
    元以下罰鍰，並追繳欠費；汽車通行於應繳通行費之公路，
    經收費站不依規定繳費者，徵收機關應向其追繳通行費及加
    收追繳作業費用；有第1 項違規行為者，另由公路主管機關
    依道路交通管理處罰條例第27條規定處罰之，道路交通管理
    處罰條例第27條第1 項、公路通行費徵收管理辦法第15條第
    1 項、第3 項分別定有明文。次按，交通部臺灣區○道○○
    ○路局為辦理電子收費申裝及欠費追繳作業，依據公路通行
    費徵收管理辦法相關規定訂定交通部臺灣區○道○○○路局
    電子收費申裝及欠費追繳作業注意事項；依公路通行費徵收
    管理辦法第15條，用路人不依規定繳費者，營運單位應依用
    路人不同之欠費行為，依本局查明之車籍資料，製發「補繳
    通行費及作業處理費通知單」，追繳通行費並加收作業處理
    費用；除第16點外，用路人可自行於規定期限內至指定地點
    繳納通行費及「欠費自動補繳作業處理費」，因系統因素致
    無法完成扣款交易者，不另收「欠費自動補繳作業處理費」
    。逾規定期限未繳納者，由本局查明車主資料後，交營運單
    位寄發「補繳通行費及作業處理費通知單」通知補繳通行費
    及「欠費通知補繳作業處理費」，因系統因素致無法完成扣
    款交易者，不另收「欠費通知補繳作業處理費」。用路人應
    於通知單所列之繳費期限內完成補繳程序，逾期未繳納則移
    送相關警察單位依法處理，交通部臺灣區○道○○○路電子
    收費申裝及欠費追繳作業注意事項第1 點、第13點、第17點
    亦規定甚明。
三、經查，本件異議人於96年7 月3 日14時33分駕駛車號ZA-657
    6 號自用小客車，行經國道3 號古坑收費站，因所使用ETC
    電子收費系統未能正常扣款，經交通部臺灣區○道○○○路
    局（下稱：高公局）委託遠通電收股份有限公司（下稱遠通
    公司）以掛號方式寄送通行費補繳通知單至異議人高雄縣燕
    巢鄉紅山巷110 之60號之址（於96年8 月23日送達），並經
    異議人本人親自簽收，異議人仍未於該通知單上所列繳款期
    限即96年8 月25日之前補繳，遠通公司於繳費截止日當月月
    底，移送未繳費名單予高公局，再交由內政部警政署國道公
    路警察局第八警察隊依道路交通管理處罰條例第27條第1 項
    規定以公警局交字第ZHP004867 號掣單舉發，異議人對上開
    舉發交通違規通知單提出申訴，原處分機關乃於97年5 月21
    日製開裁決書，裁處罰鍰6,000 元等情，有交通部臺灣區○
    道○○○路局古坑收費站函2 份、遠通電收股份有限公司函
    、交通部臺灣區○道○○○路局委託遠通公司補繳通行費及
    作業處理費通知單、臺灣郵政股份有限公司鳳山郵局函暨附
    件、交通部公路總局高雄區監理所旗山監理站送達證書、原
    處分機關違反道路交通管理事件裁決書等在卷可稽，並為異
    議人所不爭執，是上開事實應堪認定。異議人雖辯稱因領回
    補繳通知單距繳款期限只剩2 天，且礙於不識字，致未能如
    期繳納云云，惟遠通公司就異議人上開欠費事實，先於96年
    7 月5 日發送欠費簡訊，並印製補繳通行費及作業處理費簡
    易通知單，以普通掛號之方式寄出，除此之外，為避免用路
    人因善意或偶發性之使用者因素欠費，客戶得於欠費發生固
    定期限內，至遠通公司門市及7-ELEVEN之ibon（97年4 月7
    日新增）完成欠費補繳，將可免收作業處理費，足見異議人
    得知補繳通行費之方式不只一種，且繳費之管道亦屬方便，
    顯難因收到通知單距繳款期限只有2 天而認有正當理由不予
    如期繳納；再異議人既然不識字，於領取信件後理應請教識
    字之人代為閱讀該信件，以明瞭信件之內容，況異議人於本
    院調查時自陳：96年8 月23日其領回通知後，因不識字而有
    問監理所之人等語，是異議人既已請教過識字之人，理應知
    悉需補繳通行費且應於期限內補繳之事，自難以上開所辯諉
    為不知。準此，本件通行費補繳通知單既以掛號方式寄送至
    異議人上揭戶籍地，且由異議人本人收受，已生合法送達之
    效力，則異議人前揭所辯，自不足採。是異議人未依規定繳
    納通行費且經通知仍屆期不補繳之違規事實，至為明確。
四、綜上所述，原處分機關以異議人有前揭違規事實，援引道路
    交通管理處罰條例第27條第1 項及違反道路交通管理事件統
    一裁罰基準及處理細則第43條、第44條、第67條規定，裁處
    異議人6,000 元之罰鍰，核無違誤。從而，本件異議為無理
    由，應予駁回。
五、據上論斷，應依道路交通案件處理法第19條，裁定如主文。
中    華    民    國    97    年    10    月    2     日
                  交通法庭      法  官  王靖茹
以上正本證明與原本無異。
如不服本裁定，應於收受送達後5 日內向本院提出抗告狀。
中    華    民    國    97    年    10    月    2     日
                                書記官  鍾錦祥


司法院資訊處製作；財團法人民間司法改革基金會備份。
